臺灣高等法院臺南分院刑事判決　 95年度重上更(二)字第517號
上　訴　人　臺灣臺南地方法院檢察署檢察官
被　　　告　乙○○
選任辯護人　王進輝　律師
上列上訴人因被告殺人未遂案件，不服臺灣臺南地方法院88年度
訴字第1289號中華民國89年6月27日第一審判決（起訴案號：臺
灣臺南地方法院檢察署88年度偵字第12479號），提起上訴，本
院判決後經最高法院第二次發回更審，本院判決如下：
    主  文
原判決撤銷。
乙○○傷害人之身體，處有期徒刑陸月，如易科罰金以參佰元折
算壹日。
    事  實
一、乙○○於民國八十八年十月五日下午四時二十分許，在台南
    縣仁德鄉○○村○○○路九號品聚公司內，因見其兄丙○○
    與丁○○，因品聚公司股份問題發生爭執，而替其兄丙○○
    覺得憤恨不平，竟基於傷害之犯意，自品聚公司廚房內，取
    出水果刀一把，往丁○○之腹部猛刺一刀，造成丁○○受有
    右上腹長約三公分深及肝臟並內出血及休克等傷害，經乙○○委請伊兄丙○○送醫，始倖免於難。
二、案經丁○○訴由臺南縣警察局歸仁分局報請臺灣臺南地方法
    院檢察署檢察官偵查起訴。
    理  由
壹、程序部分:
一、上訴是否合法:
    按上訴期間為十日，自送達判決後起算。又對於檢察官之送
    達，應向承辦檢察官為之；承辦檢察官不在辦公處所時，向
    首席檢察官得（檢察長）為之，刑事訴訟法第三百四十九條
    前段、第五十八條分別定有明文。因此，對檢察官送達判決
    書，應於辦公處所向承辦檢察官為之，如承辦檢察官因差勤
    、請假、開會、開庭，或執行其他公務而不在辦公處所，或
    有其他不能收受送達文書之障礙事由存在時，即應向該管檢
    察長為之；若非前揭原因，且得在辦公處所會晤承辦檢察官
    者，因檢察官在客觀上已可收受該應受送達之文書，猶不加
    收受，始應認其送達合法。又上訴期間自送達判決後起算，
    係指經有合法之送達者而言，如該項判決並非合法送達，祇
    能以受送達人實際接受判決時為起算上訴期間之標準。（最
    高法院94年台上字第3849號判決意指參照）經查，本件原審
    判決書正本，業經原審法院於89年7月12日送達於臺灣臺南
    地方法院檢察署檢察官，而該署檢察官係於同年月24日收受
    該判決書正本乙節，有臺灣臺南地方法院96年1月17日南院
    慧警字第0960000092號函及所附之院內文件送達證明簿影本
    乙紙附卷可稽。（見本院更二審卷第19-20頁）而送達判決
    書當天即89年7月12日承辦本件之公訴檢察官陳建弘輪值新
    營檢察官辦公室；翌日7月13日因公出差；7月14日、17日均
    輪值新營檢察官辦公室等情，亦有臺灣臺南地方法院檢察署
    96年3月9日南檢朝人字第0960550072號函及同署96年4月20
    日南檢瑞人字第0960550130號函各乙紙在卷可憑。如依上開
    刑事訴訟法之規定，檢察官既因差勤或執行其他公務而不在
    辦公處所，即應向該管檢察長為之，送達始為合法。然查，
    本件判決書之送達人即原審法院法警甲○○於本院證稱：「
    （審判長問：妳蓋章是七月十二日，檢察官如果不在辦公室
    ，你如何處理?）答：會放在他的桌面上。」（見本院更二
    審卷第32頁）足證其未將判決書向該管檢察長送達甚明，則
    其於送達證書上記載送達之時間為89年7月12日，並不生合
    法送達之效力。再查，檢察官係於7月28日提起二審上訴，
    回溯十日之上訴期間，則檢察官如於7月18日當天或以後收
    送送達，其上訴均未逾上訴期間。而檢察官於7月13日因公
    出差；7月15日、7月16日（兩日為星期假日）、7月14日、
    17日均輪值新營檢察官辦公室，送達法警均未向該管檢察長
    送達，已如前述，故檢察官於7月28日提起二審上訴，並未
    逾上訴期間，上訴應認為合法。
二、證據能力部分:
    按被告以外之人於審判外之陳述，經當事人於審判程序同意
    作為證據，法院審酌該言詞陳述或書面陳述作成時之情況，
    認為適當者，亦得為證據。當事人、代理人或辯護人於法院
    調查證據時，知有第159條第1項不得為證據之情形，而未於
    言詞辯論終結前聲明異議，視為有前項之同意；刑事訴訟法
    第159條之5定有明文。查證人即被害人丁○○於警訊、偵查
    中未經具結之陳述；證人丙○○於偵查中未經具結之陳述，
    為審判外之陳述而屬傳聞證據，暨告訴人、被告於偵、審中
    提出及偵、審中所調取函查之各項具傳聞性質之證據資料，
    公訴人、被告於本院審判程序中對於前述證人於警訊、偵查
    中之證述及其他相關具傳聞性質之證據資料之證據能力，均
    表示沒有意見（見本院更二審卷第53頁），且迄於言詞辯論
    終結前亦未聲明異議。本院審酌上開證人於偵查中均經具結
    而在檢察官面前陳述及各項證據資料作成之情況，核無違法
    取證或其他瑕疪，且為證明本件犯罪事實所必要之重要關係
    事項，認為以之作為證據為適當，上開證人於審判外之陳述
    及其他相關證據資料，自得採為證據，合先敘明。
貳、實體部分:
一、前揭事實業據被告乙○○於警訊、偵訊、原審法院及本院審
    理中均坦承不諱，核與在場目擊證人丙○○到庭證述之情節
    大致相符，而告訴人受有上揭傷害，亦有財團法人奇美醫院
    出具之診斷證明書一紙附卷可稽，足供擔保被告自白之正確
    性。是本件事證明確，被告犯行堪以認定。
二、至公訴意旨認為被告係基於殺人之犯意，朝告訴人之腹部猛
    刺一刀，因認被告係犯刑法第二百七十一條第一項、第二項
    之殺人未遂罪嫌，惟查：
(一)、按事實之認定，應憑證據，如未能發現相當之證據，或證
      據不足以證明，自不能以推測或擬制之方法，以為裁判之
      基礎。又認定不利於被告之事實，需依積極證據，苟積極
      證據不足為不利於被告事實之認定時，應為有利於被告之
      認定，更不必有何有利之證據。另按所謂積極證據足以為
      不利於被告事實之認定，係指據為訴訟上證明之全盤證據
      資料，在客觀上已達於通常一般之人均不至於有所懷疑，
      而得確信被告確曾犯罪之程度，若未達此一程度，而有合
      理懷疑之存在時，即無從為有罪之認定。此最高法院四十
      年台上字第八六號、三十年上字第八一六號、七十六年台
      上字第四九八六號分別著有判例可資參照。另按殺人未遂
      罪之成立，以有戕害他人生命之故意，著手於刺殺之實行
      ，而未發生死亡之結果為要件，又「殺人或殺人未遂」與
      「傷害、傷害致人於死、或致重傷」罪之區別，應以有無
      殺人之犯意為斷，被告下手之力道、被害人受傷之嚴重程
      度，及是否為致命部分，有時雖可藉為認定為有無殺人犯
      意之心證，然究不能據為絕對標準，此最高法院十八年上
      字第一三０號亦有判例可資參照。
(二)、本件經查：訊據被告對於前揭時、地有拿刀刺傷被害人之
      事實固坦承不諱，然堅決否認有何殺人之犯意，辯稱：其
      與告訴人間並無仇隙宿怨，且有親戚關係，又僅係因見其
      兄丙○○與告訴人間為公司股份的事情起口角爭執，一時
      氣憤，才會到公司廚房取出水果刀一把朝告訴人的腹部刺
      擊一刀，且其刺中告訴人後，因其騎車，無法送告訴人就
      醫，才請其兄丙○○開車速將告訴人送醫急救，故其目的
      確實僅是為了替其兄出一口氣，並無置告訴人於死地之殺
      人犯意等語，核與證人丙○○到庭證述之情節大致相符，
      是被告上開所辯尚非全屬無據，亦與常情不相違背，應堪
      以採信。故尚難以告訴人於警訊、偵訊時之指訴，及被告
      自白確有刺傷告訴人等事實，即遽行認定被告確有殺人之
      犯意。
(三)、復查被告與告訴人間既無深仇宿怨，又非當天衝突的直接
      當事人，凶器亦非事先預謀藏放，而所刺傷告訴人者又僅
      只一刀，且事後又緊急請其兄丙○○將告訴人送醫急救，
      再依本院調查之結果，又別無其他積極證據足以證明被告
      確有殺害告訴人之犯意存在，故本件難認被告確有殺人之
      犯意，自不能逕依殺人未遂罪相繩。是公訴人認被告係犯
      殺人未遂罪嫌，容有誤會，惟此部份因與起訴之基本社會
      事實同一，本院自得依法變更起訴法條，合此敘明。
三、按被告行為後，刑法及刑法施行法業於94年2月2日經總統以
　  華總一義字第09400014901號令修正公布，並於95年7月1日
    施行（下稱新刑法，修正前刑法下稱舊刑法），參酌最高法
    院95年5月23日刑事庭第8次會議決議，新刑法第2條第1項之
    規定，係規範行為後法律變更所生新舊法律比較適用之準據
    法，於新刑法施行後，應適用新刑法第2條第1項之規定，為
    「從舊從輕」之比較。
(一)修正前刑法第41條第1項前段規定易科罰金，得以1元以上3
    元以下折算壹日，又依被告行為時之易科罰金折算標準，修
    正前罰金罰鍰提高標準條例第2條前段（現已刪除）規定，
    就其原定數額提高為100倍折算1日，則本件行為時之易科罰
    金折算標準，至多以銀元300元折算1日，經折算為新臺幣後
    ，應以新臺幣900元折算為1日。惟修正後刑法第41條第1項
    前段則規定易科罰金，得以新臺幣1,000元、2,000元、3,00
    0元折算壹日，以舊法有利被告。
(二)關於刑法第277條第1項法定刑修正之比較說明:
    關於刑法規定各罪法定刑有罰金刑者: 原應適用罰金罰鍰提
    高標準條例第1條前段規定：「依法律應處罰金、罰鍰者，
    就其原定數額得提高為二至十倍」（按該條規定業於七十二
    年七月二十七日經司法院、行政院令發布：依戡亂時期罰金
    罰鍰提高標準條例第一條前段及第三條規定將刑法定有罰金
    各條罰金數額，均提高為十倍。並自七十二年八月一日起施
    行）。然按依九十五年六月十四日修正公布，同年七月一日
    施行之刑法施行法第一條之一增訂「中華民國九十四年一月
    七日刑法修正施行後，刑法分則編所定罰金之貨幣單位為新
    臺幣。九十四年一月七日刑法修正時，刑法分則編未修正之
    條文定有罰金者，自九十四年一月七日刑法修正施行後，就
    其所定數額提高為三十倍。」以刑法第二百七十七條傷害罪
    為例，該條第一項規定：「傷害人之身體或健康者，處三年
    以下有期徒刑、拘役或一千元以下罰金」。罰金部分如依罰
    金罰鍰提高標準條例第一條前段規定，應為銀元一萬元（即
    新台幣三萬元），則依罰金罰鍰提高標準條例第一條前段與
    九十五年七月一日施行之刑法施行法第一條之一前段規定，
    二者罰金上限，均為新台幣三萬元。次按，刑法第三十五條
    第二項規定：「同種之刑，以最高度之較長或較重者為重。
    最高度相等者，以最低度之較長或較多者為重」。因而罰金
    下限，依新刑法第三十三條第五款規定：「罰金：新台幣一
    千元以上，以百元計算之」。依舊刑法第三十三條第五款規
    定：「罰金：一元以上」。二者比較結果，顯以舊法罰金下
    限為較輕，而有利於被告。則依新刑法第二條第一項前段從
    舊從輕原則，本件關於被告所犯刑法第二百七十七條第一項
    罪名，自應適用修正前舊刑法及罰金罰鍰提高標準條例第一
    條前段規定，併此敘明。
四、核被告乙○○傷害人之身體，所為係犯刑法第二百七十七條
    第一項之罪。原審因認被告該部分犯行罪證明確予以論科固
    非無見，惟查科刑之判決書，須將認定之犯罪事實詳記於事
    實欄，然後於理由內逐一說明其憑以認定之證據，使事實與
    理由兩相一致，方為合法，查本件被告刺傷告訴人一刀後，
    隨即請丙○○將告訴人送醫，此項事實自與被告之是否具有
    殺人或傷害犯意有關，自應載明於事實欄，方足為適用法律
    之依據，原審判決就此事實欄疏未載明，自有事實與理由不
    相一致之違法，檢察官上訴意旨引用告訴人書狀仍執前詞指
    摘原判決不當雖無理由，然原判決既有可議，自應由本院將
    原判決撤銷改判。爰審酌被告犯罪之動機是因一時衝動失慮
    、目的、手段、告訴人所受傷害之嚴重性、犯罪後尚能坦承
    犯行、且於審理中業已與告訴人達成和解，此有和解書一紙
    在卷可稽，嗣因告訴人與被告之兄另有侵占罪之訴訟，仍在
    法院審理中，告訴人因認被告未具悔意，原審諭知緩刑容有
    未妥等一切情狀，量處如主文所示之刑，並諭知易科罰金之
    折算標準。又被告犯罪所用之水果刀一把，因並非被告所有
    之物，故爰不另為沒收之諭知，併此敘明。
據上論斷，應依刑事訴訟法第三百六十九條第一項前段、第三百
六十四條、第二百九十九條第一項前段、第三百條，刑法第二百
七十七條第一項，修正前刑法第四十一條第一項前段，廢止前罰
金罰鍰提高標準條例第一條前段、第二條第一項，判決如主文。
本案經檢察官劉得鉦到庭執行職務。
中　　華　　民　　國　　96　　年　　6　　月　　20　　日
                  刑事第六庭  審判長法　官  蔡崇義
                                    法　官  董武全
                                    法　官  曾文欣
以上正本證明與原本無異。
本件被告不得上訴。
檢察官如不服本判決應於收受本判決後十日內向本院提出上訴書
，其未敘述上訴理由者並得於提起上訴後十日內向本院補提理由
書。
　　　　　　　　　　　　　　　　  　書記官  李育儒
中　　華　　民　　國　　96　　年　　6 　　月　　21　　日
附錄：本判決論罪科刑法條
中華民國刑法第277條（普通傷害罪）
傷害人之身體或健康者，處3年以下有期徒刑、拘役或1千元以下
罰金。
犯前項之罪因而致人於死者，處無期徒刑或7年以上有期徒刑；
致重傷者，處3年以上10年以下有期徒刑。
